【裁判字號】    96,建上,88
【裁判日期】    980310
【裁判案由】    給付承攬報酬
【裁判全文】
臺灣高等法院民事判決                  96年度建上字第88號
上  訴  人  六福開發股份有限公司
法定代理人  甲○○
訴訟代理人  歐斐文律師
被上訴人    勇昱股份有限公司
法定代理人  乙○○
訴訟代理人  張菊芳律師
上列當事人間請求給付承攬報酬事件，上訴人對於中華民國96年
6月13日臺灣臺北地方法院94年度建字第335號第一審判決提起上
訴，本院於98年2月17日言詞辯論終結，判決如下：
    主    文
上訴駁回。
第二審訴訟費用由上訴人負擔。
    事    實    及    理    由
一、程序部分：
    被上訴人法定代理人於民國（下同）96年7月19日日變更為
    乙○○（本院卷第18頁），其於同年8月1日具狀聲明承受訴
    訟，應予准許。
二、被上訴人主張：94年1月20日，被上訴人承攬上訴人六福皇
    宮飯店地下3樓宴會廳活動隔間裝修工程（下稱：系爭工程
    ），工程總價新台幣（下同）295萬元。依承攬合約第15條
    約定，上訴人應於完工次日起14日內驗收，逾期未驗收即視
    為驗收完成；系爭工程嗣於94年4月7日施作完成並交付上訴
    人，然上訴人未於14日內驗收，應視為已完成驗收。但上訴
    人僅支付訂金88萬5000元，其餘206萬5000元工程款則未支
    付，爰依承攬報酬請求權訴請206萬5000元本息等語（於原
    審聲明：上訴人應給付被上訴人206萬5000元，及自94年4月
    10日起至清償日止，按年息百分之五計算之利息。原審判命
    上訴人應給付被上訴人185萬6735元，及其中67萬6735元自
    94年5月8日起，另118萬元自94年6月20起，均至清償日止，
    按年息百分之五計算之利息；駁回被上訴人其餘請求。上訴
    人就敗訴部分提起上訴，被上訴人未上訴）。並答辯聲明：
    上訴駁回。
三、上訴人則以：依承攬合約第9條約定，被上訴人應俟工程驗
    收合格始可請款，但工程迄未驗收合格，被上訴人自不得請
    求工程款。再者，活動隔音屏面板隔音質未達到51DB，現場
    預期隔音值未達40DB，且隔音屏軌道順滑度與承載強度均不
    足，經上訴人依民法第493條催請修補瑕疵，但未獲置理，
    上訴人遂委由訴外人慧萌室內裝修有限公司拆除重作，花費
    580萬0200元，得依民法第494、495條請求修補費用、損害
    賠償，或減少被上訴人報酬。再其次，隔音屏面板未使用櫻
    桃木皮，應扣除51萬2000元，且施工損及地毯及收納箱面板
    ，分別造成46萬5001元及1萬2000元損害。因被上訴人迄未
    補正前開瑕疵，自94年7月26日起至98年2月16日止共1297日
    ，每日以工程款千分之一計算，違約金達382萬6150元（2,
    950,000元×1/1000×1,297日=3,826,150元）。被上訴人工
    程款經前開債權抵銷後，已無餘額等語，資為抗辯。並上訴
    聲明：(一)原判決不利於上訴人部分廢棄。(二)上開廢棄部分，
    被上訴人第一審之訴及假執行之聲請均駁回。
四、兩造不爭執事實：
  (一)兩造於94年1月20日簽訂承攬合約，由被上訴人承攬系爭工
    程，總價295萬元，上訴人僅支付第一期款（訂金）88萬500
    0元，其餘206萬5000元尚未支付。
  (二)承攬合約第5條第1至3款約定「1.合約訂金---甲方（即上訴
    人）須預付乙方（即被上訴人）訂金，工程款30%即含稅$
    885,000元現金票。2.軌道完成---軌道施作完成，甲方支付
    工程款30%（30天票期）即含稅$885,000元，票期依軌道施
    工完畢日，隔日算起30天。3.本工程之驗收尾款-- -本單項
    工程驗收完成，甲方支付工程款40%（60天票期）即含稅$1,
    180,000元，票期依驗收完畢日，當日算起60天。」，第9條
    約定：「本工程驗收合格，乙方依約申領尾款，甲方無異議
    。」，第10條第2款規定：「乙方應依附件：活動隔間進度
    書內容如期完工，如有逾期每逾一日，扣減工程總價千分之
    一，作為違約金。」，第15條約定：「工程完工後隔日算起
    14日內甲方應驗收，若超出14日無驗收視為驗收完成…」。
    依活動隔間進度書，系爭工程應於94年4月9日完工。系爭工
    程已於94年4月7日完工。
  (三)承攬合約第3條第2款約定：「2.裝飾材：櫻桃木皮+人工皮+
    金屬板腰帶」，系爭工程共計21個面板（隔音屏），每個面
    板須4片櫻桃木皮；但被上訴人係以木皮轉印紙為材料。
  (四)被上訴人施工後，六福皇宮飯店地下3樓永康廳地毯遺有直
    徑約1公分之破洞一處，周圍有黑色痕跡；另有63公分長之
    裂痕、64公分長之裂痕各一條，在63公分之裂痕靠近補縫處
    有8公分乘0. 6公分之裂縫一處、11公分乘1. 5公分之補縫
    處二條，及9公分乘0.5公分之裂縫。永福廳進門口處之地毯
    亦有19.5公分乘16.5公分之長方形修補痕跡，及邊長4.7公
    分3.3公分1.7公分呈三角形之破洞。
  (五)系爭工程業經上訴人委請慧萌室內裝修有限公司拆除重作。
五、本件爭點為：(一)被上訴人是否符合請款要件？(二)被上訴人施
    作系爭工程未使用櫻桃木皮，應扣減金額為何？施工過程是
    否損害上訴人財物？(三)隔音屏面板隔音值、現場預期隔音值
    是否符合契約規格？(四)系爭工程軌道順滑度與承載強度是否
    合乎契約規格？茲就兩造論點分述如下。
六、關於被上訴人是否符合請款要件方面：
    被上訴人主張上訴人應於完工次日起14日內驗收，逾期未驗
    收即視為驗收完成；茲系爭工程已於94年4月7日完工並交付
    ，然上訴人未於14日內驗收，自應視為已完成驗收等語。上
    訴人辯稱被上訴人未證明工程已驗收合格，故不得請領工程
    款云云。經查：
  (一)承攬合約第5條第2、3款約定「…2.軌道完成---軌道施作完
    成，甲方支付工程款30%（30天票期）即含稅$885,000元，
    票期依軌道施工完畢日，隔日算起30天。3.本工程之驗收尾
    款-- -本單項工程驗收完成，甲方支付工程款40%（60天票
    期）即含稅$1,180,000元，票期依驗收完畢日，當日算起60
    天。」，第15條約定「工程完工後隔日算起14日內甲方應驗
    收，若超出14日無驗收視為驗收完成…」，此為兩造所不爭
    ，並有承攬合約書在卷可稽（見原審卷(一)第8、9頁）。故第
    二期款88萬5000元應於軌道施作完成翌日後30日內給付，第
    三期驗收尾款118萬元則應於系爭工程驗收完成60日內給付
    ，上訴人且應於完工次日起14日內驗收，逾期未驗收即視為
    驗收完成。茲上訴人不爭執系爭工程於94年4月7日完工（見
    原審卷(一)67頁背面，本院卷第36、195頁），至遲應於次日
    起30日即94年5月7日給付第二期款項88萬5000元；又上訴人
    未能證明已於完工次日起14日內進行驗收，揆諸前開說明，
    應以第14日即94年4月21日為驗收完成之日，並應於同年6
    月19日（驗收後第60日）給付驗收尾款118萬元。合計被上
    訴人得請求工程款206萬5000元（885,000+ 1,180,000=2,
    065,000）
  (二)按解釋意思表示，應探求當事人之真意，不得拘泥於所用之
    辭句，民法第98條定有明文。是以解釋當事人所立書據之真
    意，以當時之事實及其他一切證據資料為其判斷之標準，不
    能拘泥字面或截取書據中一二語，任意推解致失真意（最高
    法院19年上字第28號判例意旨參照）；解釋當事人之契約，
    應於文義上及論理上詳為推求，不得拘泥字面，致失當時立
    約之真意（最高法院19年上字第58號判例意旨參照）。查承
    攬合約9條固約定：「本工程驗收合格，乙方依約申領尾款
    ，甲方無異議。」，惟合約並未就驗收合格另為定義，參以
    第5條第3款既約明被上訴人於「驗收完成」時請求尾款，且
    自「驗收完畢日」起算尾款票期，第15條復約定擬制驗收完
    成機制，可見第9條「驗收合格」、第5條第3款「驗收完畢
    」與第15條「驗收完成」同義，為避免上訴人遲不驗收，其
    未於完工次日起14日內驗收，即應視為驗收完成及驗收合格
    ，故被上訴人得請求工程尾款。則上訴人徒以第9條文字與
    第15條字詞稍有出入，即謂驗收完成與驗收合格係兩事，辯
    稱被上訴人於驗收合格後方得請求尾款，自不足採信。
  (三)再按，承攬合約第10條第2款固約定逾期完工每日扣減工程
    總價千分之一，作為違約金；然系爭工程所定完工期限為94
    年4月9日，此有活動隔間進度書可參（見原審卷(一)第16頁）
    ，承前所述，系爭工程已於94年4月7日完工，則上訴人主張
    被上訴人未如期完工，自94年7月26日起至98年2月16日止，
    每日應以工程款千分之一計算違約金共382萬6150元（2,950
    ,000 元×1/1000×1,297日=3,826,150元），即與上開規定
    不符，故為本院所不採。至於系爭工程有無瑕疵，則屬事後
    瑕疵修補、減少報酬或解除契約問題，與逾期違約金無涉。
七、被上訴人施作系爭工程未使用櫻桃木皮之價差，其施工是否
    損害上訴人財物方面：
    被上訴人固不爭執隔音屏未使用櫻桃木皮，但否認價差達51
    萬2000元，另稱施工過程未損及上訴人地毯等物。上訴人辯
    稱隔音屏未使用櫻桃木皮，應扣除51萬2000元，且被上訴人
    施工損及地毯及收納箱面板，致上訴人分別受有46萬5001元
    及1萬2000元修補費用之損害。經查：
  (一)按承攬人不於前條第1項所定期限內修補瑕疵，或依前條第
    3項之規定拒絕修補或其瑕疵不能修補者，定作人得解除契
    約或請求減少報酬，民法第494條第1項定有明文。承攬合約
    第3條第2款約定裝飾材為「櫻桃木皮+人工皮+金屬板腰帶」
    ，系爭工程共計21個面板（隔音屏），每個面板須4片櫻桃
    木皮；但被上訴人以木皮轉印紙為施工材料，此為兩造所不
    爭，並有相片2紙可證，復並經原審於95年9月8日會同兩造
    履勘無誤，有履勘筆錄可證（見原審卷(一)第54、199頁），
    足見隔音屏所用木皮轉印紙不符契約本旨。又木皮轉印紙每
    片520元，櫻桃木皮每片為1500元，有價格表附卷（見原審
    卷(二)第60頁）；系爭工程所使用木皮轉印紙共計4萬3680元
    （520*4*21＝43,680）。櫻桃木皮價格為12萬6000元（1,50
    0×4×21＝126,000）。二者差價為8萬2320元（126, 000－
    43,680＝82,320），是上訴人可扣減價差8萬2320元。
  (二)上訴人固謂此部分價差51萬2000元，並提出被上訴人報價單
    一紙為證（見原審卷(一)第244頁），然報價單所列項目為「
    櫻桃木皮含面漆」，係包含櫻桃木皮、18mm夾板、隔音毯、
    隔音棉以及工資之總價，櫻桃木皮僅係其中一項；除櫻桃木
    皮外，被上訴人已施作其餘項目，是差價僅8萬2320元，逾
    此數額之扣減，即無依據。
  (三)再者，六福皇宮飯店地下3樓永康廳地毯遺有直徑約1公分之
    破洞一處，周圍有黑色痕跡；另有63公分長之裂痕、64公分
    長之裂痕各一條，在63公分之裂痕靠近補縫處有8公分乘0.6
    公分之裂縫、11公分乘1. 5公分之補縫處二條，及9公分乘0
    .5 公分之裂縫。永福廳進門口處之地毯亦有19.5公分乘16.
    5公分之長方形修補痕跡，及邊長4.7公分3.3公分1.7公分呈
    三角形之破洞，亦為兩造所有不爭，並有原審95年9月8日履
    勘筆錄可證（見原審卷(一)第199頁）。被上訴人雖稱已於94
    年4月11日、5月2日、7月1日三次修繕，並提出修繕紀錄為
    證（見同卷第91頁），然原審95年9月8日履勘時既存在前開
    瑕疵，應認被上訴人尚未修復前述損害。前開地毯具有一定
    花紋，為有整體性財產，亦有照片可稽（見原審卷(一)第55、
    56頁），被上訴人既未能修補回復原有顏色、紋路，自應更
    換地毯以回復原狀。查上開地毯係於88年10月31日購入，算
    至94年7月31日折舊金額達32萬2910元，而新品價格為41萬
    3325元，差價為9萬0415元，加計拆除舊地毯工資5511元、
    夜間施工工資1萬1022元、清運垃圾車資1萬3000元，合計為
    11萬9948元，再加計稅金後為12萬5945元（90,415+5, 511
    + 11,022+13,000=119,948。119,948×1.05=125, 945），
    此有上訴人估價單在卷可稽（見原審卷(一)第64頁），應認上
    訴人受有損害12萬5945元。上訴人仍以新品價格41萬3325元
    加計前開施工費用，遂認損害達46萬5001元，顯未考慮原有
    地毯折舊問題，故為本院所不採。被上訴人雖稱其施工時已
    採取保護措施，且舊系統軌道上方之鐵件影響施工，復與消
    防灑水頭過近，致電焊切除鐵件時觸動消防灑水，顯非可歸
    責於上訴人致生毀損云云；惟被上訴人所提出照片（見原審
    卷(一)89、90頁）尚不足證明已盡力防止損害發生，故為本院
    所不採。
  (四)上訴人另指被上訴人施工時毀損永福廳收納箱之面板（25.2
    公分乘109.9公分，厚3.5公分），受有損害1萬2000元云云
    。惟上訴人僅提出估價單一紙（見原審卷(二)第122頁），而
    被上訴人否認施工損及前開設備，尚難僅憑估價單遽認被上
    訴人造成此部分損害，是上訴人此部分所辯，亦非可採。從
    而，上訴人得扣減、求償金額為20萬8265元（82,320+125,
    945=208,265）。
八、系爭工程隔音屏隔音值與現場預期隔音值，是否符合契約規
    格方面：
    被上訴人主張採購單註明預期隔音值為40DB，經海洋大學實
    測現場隔音值達51DB，故系爭工程現場隔音值符合契約規範
    等語。上訴人辯稱隔音屏面板材質須達到51DB，現場預期隔
    音值須達到40DB，但是上訴人未證明隔音屏隔音值達到51DB
    ，而海洋大學鑑定報告僅針對隔音材料噪音阻隔值為鑑定，
    並未就現場隔音值為鑑定，且鑑定人自帶喇叭箱為發音器，
    未以宴會廳現場音量為測試方法，故測試報告並不可採云云
    。經查：
  (一)查承攬合約附件載明「驗收標準：預期隔音值可達40DB」（
    見原審卷(一)第10頁），經原審囑託國立台灣海洋大學系統工
    程暨造船學系振動噪音工程研究中心為現場隔音測試，鑑定
    結果為：「經由現場隔間牆之面板隔音特性量測皆析可得以
    下結論，結果為：情況(1)、接收室取第三測點之音壓值（一
    般擴散聲場常採用）：經ASTM E413評估可得噪音隔音等級
    NIC＝44dB，正規化噪音隔音等級NNIC＝48dB。情況(2)、接
    收室取平均值之音壓值：經ASTM E413評估可得噪音隔音等
    級NIC＝40dB，正規化噪音隔音等級NNIC＝44dB。」，有該
    中心95年8月31日六福皇宮活動隔間牆分包工程現場隔音測
    試報告書可憑（下稱測試報告，見原審卷(一)第201至235頁、
    鑑定結論見第230頁），顯見系爭工程現場隔音值符合隔音
    值驗收標準（40DB）。
  (二)上訴人雖謂測試報告僅就隔音材料噪音阻隔值鑑定，並非針
    對現場噪音阻隔值測試云云；然測試報告明示為「現場隔音
    測試」，結論亦表示係接收室取第三測點之音壓值（一般擴
    散聲場常採用），或接收室取平均值之音壓值（見原審卷(一)
    202、230頁），核屬關於現場隔音值之測試結論。鑑定人劉
    德源復於原審95年11月1日庭期證稱：ASTM E336是最常用的
    現場隔音測試方法，測試數據須與ASTM E413作比對，這是
    最常用的方法，系爭飯店的隔音測試是以上述方法測試的。
    關於現場平均測試值當時有二個指標，NIC平均值是40，NNI
    C是44。NNIC為何會較高，是考量到接收室有回音，所以值
    會高一點，以目前國內來說業界都是用NIC，考量的因素是
    比較少。隔音值愈高，聲音穿越隔音牆會比較少。ASTM的測
    試方法不限於測試隔音材料，還包括現場空間、環境，ASTM
    規範很多，E336是測試隔間的方法，隔間的好壞等級要用E4
    13來做認定等語（見原審卷(二)第63、64頁筆錄）。益徵測試
    報告確係針對現場隔音值測試，並非測試隔音屏本身之隔音
    值。至承攬合約所附93年12月29日活動隔間報告書固記載「
    音源採用宴會廳現場音量」（原審卷(一)第11頁）；惟報告書
    並未記載以何種規範檢測，亦未註明音源位置、音量蒐集點
    位置與數目等重要數據，況且末段補充「以上數據為廠商簡
    易測試跟報告，若需要最準確的數據報告，需公立政府機關
    立案單位施作測試」（見同頁），是報告書所載檢測僅屬參
    考性質，應由公立政府機關立案單位施作測試最準確測試；
    國立台灣海洋大學系統工程暨造船學系振動噪音工程研究中
    心既合乎上開條件，測試報告且詳細說明各處測點音值，考
    慮背景噪音修正後音壓分佈等情，再以ASTM規範評估現場隔
    音值為48DB至44DB，應認測試報告之測試方法與結論均正確
    。上訴人仍執前詞，辯稱應以被上訴人93年12月29日報告書
    所載方法施測，自非可取。上訴人又辯稱被上訴人擅將永福
    廳及永樂廳間混凝土橫樑敲除，造成無法密封建材及竄音之
    情況，則未舉證以實其說，亦無可採。
  (三)上訴人另謂承攬合約約定ODDICINI Maxparete HSP wall（
    隔音值51db），故隔音屏面板隔音值須達到51DB云云。然查
    ，上開數值僅記載於被上訴人94年1月3日報價單（見原審卷
    (一)第244頁），但是94年1月20日簽訂承攬合約並未約定隔音
    牆材料隔音值，僅於附件載明「驗收標準：預期隔音值可達
    40DB」（見原審卷(一)第10頁），是前揭報價資料並未採為契
    約之一部，則上訴人要求隔音牆材料隔音值應為51DB，即屬
    無據。
九、系爭工程軌道順滑度與承載強度方面：
    被上訴人認系爭工程軌道順滑度與承載強度均符合要求，縱
    認順滑度不足，亦已改善等語。上訴人辯稱程軌道順滑度不
    足，不利操作，且隔音屏軌道結構承載強度不足，被上訴人
    又拒絕修補，故上訴人得減少報酬或請求修補費用、損害賠
    償，此部分金額達580萬0200元，得與工程款抵銷云云。經
    查：
  (一)查系爭工程隔音屏面板收納處部分，無法由人員推進收納箱
    內，須由人員利用九米梯，自上、下二方向同時操作收納，
    此經原審於95年9月8日會同兩造履勘無誤，製有勘驗測量筆
    錄在卷可憑（見原審卷(一)第199頁）。惟隔音屏面板本有多
    種收納方式，其價格、器材與人力亦不盡相同；承攬合約就
    隔音屏面板收納規格並無約定，尚不得僅因系爭面板需動用
    二名員工及長梯收納，即謂系爭工程順滑度不足。被上訴人
    固曾處理隔音屏軌道順滑度，因改善效果不大，建議採用施
    作緩衝軌道改善，此有被上訴人94年6月9日、同年月17日信
    函可稽（見原審卷(一)第57、58頁）；然承攬合約既未定隔音
    屏面板收納規格，則被上訴人上開建議或補充施工，應非修
    補瑕疵性質，縱上訴人對此等方案仍不滿意，亦不能認軌道
    順滑度存有瑕疵。又按當事人主張有利於己之事實者，就其
    事實有舉證之責任，民事訴訟法第277條前段定有明文；上
    訴人既辯稱軌道順滑度不足，自應就此負舉證之責。查上訴
    人固自行委請台北市土木技師公會做成95年8月24日北士技
    字第9531394號鑑定報告書，略謂：「…由於軌道接續處分
    離，造成軌道下陷，當移動隔音屏的時侯，隔音屏底部與地
    毯緊密摩擦，必須側向偏移隔音屏才能推拉…」（下稱土木
    技師鑑定報告，見原審卷(一)第184頁）；惟被上訴人則以土
    木技師鑑定報告係上訴人片面所為，不足採信，且被上訴人
    委請普丞土木結構技師事務所製做95年9月27日活動隔音屏
    修復報告書，亦認經調整水平及排列順序後，操作情況均良
    好（見原審卷(二)第44至55頁）。上訴人既就工程瑕疵負有舉
    證責任，惟兩造各執一詞，系爭工程復經拆除，無從再就軌
    道順滑度進行鑑定，則上訴人片面指稱順滑度不足，洵非可
    取。
  (二)上訴人復辯稱隔音屏面板與軌道結構承載強度不足，並舉前
    開土木技師鑑定報告為證。查土木技師鑑定報告固謂：（系
    爭工程）活動隔音屏之損壞，出現在頂部軌道與固定鐵件，
    包括頂部固定鐵件扭曲、軌道接續處分離、連接墊片焊道裂
    陷。由於軌道接續處分離，造成軌道下陷，當移動隔音屏的
    時侯，隔音屏底部與地毯緊密摩擦，必須側向偏移隔音屏才
    能推拉。活動隔音屏損壞之原因在於固定鐵件（泛指固定螺
    栓之直徑、數量、間距、埋設深度及連接鐵件之焊接）的失
    敗，活動隔音屏高達6.5公尺，移動時之衝擊力可能低估，
    造成工作物之載重力不足。活動隔音屏之損壞，安全上有疑
    慮，可能造成傾倒，建議重新加強施作，並提高設計載重的
    安全係數等語（見原審卷(一)第183至184頁）。惟被上訴人認
    土木技師鑑定報告亦係上訴人片面所為，不足採信；經核上
    開鑑定報告係上訴人自行委託鑑定，僅參酌上訴人單方面資
    料，而上訴人係餐旅業者，對於金屬、結構工程未必能提供
    充分資訊，鑑定過程也未徵求被上訴人提供資料或表示意見
    ，又未說明上訴人員工操作有無影響，故土木技師鑑定報告
    確有不足。況且，系爭工程活動隔音屏之固定鐵件，其結構
    載重傳遞之應力，均合乎建築技術規則之安全要求；其主軌
    端部L型軌道接頭之損壞原因，研判應非屬固定鐵件之因素
    ，疑為人力不當操作下之嚴重撞擊所致；建議應由已接受教
    育訓練人員依正確要領及步驟操作，以維護其正常使用，亦
    有上開普丞土木結構技師事務所活動隔音屏修復報告書可憑
    （見原審卷(二)第44至55頁）。茲兩造各執一詞，原審嗣認系
    爭工程結構載重強度有鑑定必要，遂囑託台北市結構工程工
    業技師公會鑑定，然因現場條件焊道尺寸及品質無法檢測致
    未能鑑定，亦有台北市結構工程工業技師公會96年3月20日
    （96）結師卿（九）字第0960209號函可憑（見原審卷(二)第
    103頁），顯見土木技師鑑定報告參考資料仍有不足，自不
    得逕採為裁判基礎而為有利上訴人之認定。嗣本院囑託台灣
    省結構工程技師公會鑑定，該會97年5 月12日台省結技鑑字
    第1588號鑑定報告書略謂：「九、鑑定結果：1.經查建築技
    術規則並未對吊掛物結構設計安全有特別規定，實際上皆以
    實作重量計算檢討其設計安全。…2.因承攬活動隔音屏工程
    之勇昱股份有限公司無法提供固定鐵件斷面尺寸及其與主結
    構體鋼樑接合細部之結構計算書及設計詳圖，故固定鐵件原
    結構設計承載強度無法評估。3.若不考慮固定鐵件原結構設
    計安全是否符合法規之條件下，依據(1)六福皇宮提供標的物
    曾經加固檢修…，(2)現況勘查結果，軌道間隙過大，連結鈑
    翹曲變形、接縫焊接裂開及軌道吊架螺絲鬆脫等現象，(3)固
    定鐵件焊道品質檢測結果，有部分已斷裂（1處），其餘各
    處有焊喉不足、焊道表面凹陷等缺失情形（…），綜合研判
    鑑定標的物不排除因施工品質未符合固定鐵件一般結構安全
    要求而使固定鐵件未能發揮應有強度導致軌道於使用期間產
    生損壞。」（見上開報告書第3頁）。惟查建築規範就吊掛
    隔音屏軌道本無結構安全準則，鑑定人復未能依現場鐵件計
    算其承載強度，自無從僅因上訴人質疑，即謂被上訴人施計
    與施工有瑕疵。至於現場雖有軌道間隙過大，連結鈑翹曲變
    形、接縫焊接裂開、軌道吊架螺絲鬆脫、鐵件斷裂、焊喉不
    足、焊道表面凹陷等情事，但鑑定結果僅表示「不排除」因
    施工品質未符合固定鐵件一般結構安全要求而使固定鐵件未
    能發揮應有強度等語（見97年鑑定報告書第3頁），參以系
    爭工程早於94年4月7日即完工，前開鑑定遲至97年2月5日始
    進行，現場狀況未必與完工時相符，鑑定結論復未確認系爭
    工程軌道承載強度不足致生毀損，則上訴人遽謂其施作有瑕
    疵，尚非可取。上訴人就軌道承載強度不足之瑕疵負有舉證
    之責，惟其未能證明此情，故本院無從採取此部分辯詞。
  (三)末按二人互負債務，而其給付種類相同，並均屆清償期者，
    各得以其債務，與他方之債務，互相抵銷，民法第334條第1
    項定有明文。被上訴人固對上訴人有206萬5000元工程款，
    然經剔除扣減工程款8萬2320元，再抵銷損害賠償12萬5945
    元，僅餘185萬6735元債權〔2,065,000－（82,320+125,945
    ）＝1, 856,735〕
十、綜上所述，被上訴人依據承攬報酬請求權，得請求206萬500
    0元尾款，上訴人認系爭工程未使用櫻桃木皮，且造成被上
    訴人地毯損害，合計得扣抵20萬8265元，故被上訴人僅可請
    求185萬6735元尾款。上訴人認系爭工程尚未驗收合格，被
    上訴人施工所致損害逾20萬8265元，且系爭工程隔音屏面板
    隔音值、軌道順滑度與承載強度不符規定，均非可採。從而
    ，被上訴人依據承攬報酬請求權，訴請上訴人185萬6735元
    ，及其中67萬6735元自合約所定得請求軌道工程款翌日即94
    年5月8日起，另118萬元自得請求尾款給付翌日即94年6月20
    起，均至清償日止，按年息百分之五計算之利息，為有理由
    ，應予准許。是則原審准被上訴人此部分請求，並依兩造聲
    請為准免假執行之宣告，於法並無違誤。上訴意旨指摘原判
    決此部分不當，求予廢棄改判，為無理由，應予駁回。
十一、本件為判決基礎之事證已明，兩造其餘主張、陳述及所提
      證據，經審酌後，認均與本件結論無礙，不再一一論列，
      併予敘明。
十二、據上論結，本件上訴為無理由，爰判決如主文。
中    華    民    國    98    年    3    月    10    日
                    民事第十七庭
                        審判長法  官   藍文祥
                              法  官   陳麗芬
                              法  官   吳燁山
正本係照原本作成。
如不服本判決，應於收受送達後20日內向本院提出上訴書狀，其
未表明上訴理由者，應於提出上訴後20日內向本院補提理由書狀
（均須按他造當事人之人數附繕本）上訴時應提出委任律師或具
有律師資格之人之委任狀；委任有律師資格者，另應附具律師資
格證書及釋明委任人與受任人有民事訴訟法第466條之1第1項但
書或第2項（詳附註）所定關係之釋明文書影本。
中    華    民    國    98    年    3     月    11    日
                              書記官   于  誠
附註：
民事訴訟法第466條之1（第1項、第2項）：
對於第二審判決上訴，上訴人應委任律師為訴訟代理人。但上訴
人或其他法定代理人具有律師資格者，不在此限。
上訴人之配偶、三親等內之血親、二親等內之姻親，或上訴人為
法人、中央或地方機關時，其所屬專任人員具有律師資格並經法
院認為適當者，亦得為第三審訴訟代理人。

司法院資訊處製作；財團法人民間司法改革基金會備份。
